【裁判字號】    99,聲再,23
【裁判日期】    990126
【裁判案由】    違反律師法
【裁判全文】
臺灣高等法院刑事裁定                  99年度聲再字第23號
再審聲請人
即受判決人  甲○○
上列聲請人因違反律師法等案件，對於本院97年度上易字第2555
號，中華民國98年12月16日第二審確定判決（臺灣臺北地方法院
97年度易字第153號，起訴案號：臺灣臺北地方法院檢察署96年
度偵續字第624號、96年度偵字第20234號、第25309號），聲請
再審，本院裁定如下：
    主  文
再審之聲請駁回。
    理  由
一、再審聲請意旨略稱：
  (一)原審就足以影響判決之共同被告張勳逸、告訴人葉幸慧及劉
    秀鳳之陳述漏未審酌，張勳逸於偵查中、第一審、第二審均
    未稱甲○○為律師，告訴人葉幸慧、劉秀鳳於偵查之陳述，
    亦未有被告曾自稱律師，共同被告為告訴人撰寫訴訟文書，
    被告並不知情，純係張某基於情意之個人行為，且無取得任
    何利益，核與詐欺取財或律師法第48條意圖營利而辦理訴訟
    案件之構成要件不符。又聲請人將業務交由張某處理後，及
    淡出經營，將重心移往中國大陸，頻繁進出中國大陸，實無
    可能再參與公司之營運。
  (二)葉幸慧部分，聲請人既未告知其具律師資格，且葉某係基於
    冠亞顧問公司收費較為低廉而簽立顧問契約，冠亞公司亦依
    約提供服務，並無不法；劉秀鳳部分，張勳逸為劉某繕打之
    訴狀，非屬冠亞顧問公司與晟齊實業有限公司簽訂顧問契約
    範圍，亦未再另外收取費用，且劉秀鳳自民國96年4月後即
    知悉被告未具律師身份，卻陸續交由張勳逸整理代撰訴狀，
    顯見劉某並不在意被告是否具律師資格，亦無陷於錯誤之情
    。
  (三)共同被告張勳逸為葉幸慧撰寫訴狀之時間點，係在96年4月
    24 日以前，且葉幸慧擔任權興企業有限公司負責人係於89
    年及92年3月間與被告公司簽立顧問契約，自有減刑條例之
    適用。另張勳逸為劉秀鳳撰寫書狀部分，雖有部分係於96年
    4月25日後，惟晟齊實業有限公司於96年間與被告公司簽立
    顧問契約約定之酬金為零，況且是張勳逸與案外人郭進銓撰
    寫書狀，無從中獲利，是此部分與詐欺取財或違反律師法第
    48條規定無涉。又縱使被告涉詐欺取財行為，然其行為至遲
    已於94年6月間行為終了（簽顧問契約及收取報酬皆在此之
    前），此較重之罪，竟會因日後有違反律師法第48條較輕之
    罪，而無適用減刑條例，其輕重顯然失衡。
  (四)被告公司係與權興公司簽立顧問契約，而非葉幸慧，故犯罪
    被害人應係權興企業有限公司，而葉幸慧以被害人身份提起
    告訴，實則僅為告發人，該案經臺灣臺北地方法院檢察署檢
    察官不起訴處分（96年度調偵字第569號），依刑事訴訟法
    第256條第1項規定，告發人並無再議權，臺灣高等法院檢察
    署不察，竟准其再議，即有違誤。
  (五)共同被告張勳逸於原審時，審判長將錄音機關掉，並恫嚇其
    如不說被告主使其犯罪，將遭重判及羈押，其一時害怕才順
    著審判長的話回答等，又第一審審理時是否有不正常之錄音
    中斷，此乃原確定判決得調查之證據，原審漏未審酌此一重
    要證據未予調查，顯有違誤。
  (六)告訴人葉幸慧陳述：張勳逸未自稱律師，劉秀鳳陳述：甲○
    ○並未出面，都是張勳逸與其接洽，顯見被告與張勳逸並無
    何犯意聯絡或行為分擔，原確定判決就此證據漏未審酌，本
    件有再審之事由，爰請准予開始再審云云。
二、按刑事訴訟法第421條規定，不得上訴於第三審法院之案件
    ，其經第二審法院確定之有罪判決，就足生影響於判決之重
    要證據漏未審酌，得聲請再審。而所謂「足生影響於判決之
    重要證據漏未審酌」者，係指該證據業經法院予以調查或經
    聲請調查而未予調查，致於該確定判決中漏未加以審認，而
    該證據如經審酌，則足生影響於該判決之結果，應為被告有
    利之判決而言。如當事人所提出之證據，縱加以審酌，仍不
    足以生影響於該判決結果者，或法院已加以調查，而本於論
    理法則、經驗法則，而為證據之取捨，不採為被告有利之認
    定者，即非漏未審酌，自不得據為再審之理由。又所謂重要
    證據，必須該證據已足認定受判決人應受無罪、或免訴、或
    輕於原審所認定之罪名方可，如不足以推翻原審所認定罪刑
    之證據，即非足生影響於原判決之重要證據。次按刑事訴訟
    法第421條所規定因重要證據漏未審酌而聲請再審者，指該
    證據於案情有重要關係且未經審酌者而言，如證據業經法院
    本其自由心證予以取捨及判斷，僅係對此持相異評價，即不
    能以此為由聲請再審，此可參見最高法院89年度台抗字第30
    號裁定要旨，合先敘明。
三、本院查：
  (一)原確定判決認定聲請人即被告甲○○涉有刑法第339條第1項
    詐欺罪、律師法第48條第1項之未取得律師資格意圖營利辦
    理訴訟事件等犯行，乃依據證人葉幸慧、劉秀鳳、郭進銓、
    劉建宏及共同被告張勳逸之證述、及由聲請人擔任所謂企業
    法律顧問之證書、常年法律顧問聘任書、冠亞公司、冠亞法
    律事務所介紹與服務期間項目說明及費用比較表等證據，並
    敘明其中聲請人既將冠亞公司、冠亞法律事務所經辦之訴訟
    案件交由被告張勳逸處理，其對於相關財務收支，又每月從
    事審核，自難辯為毫不知情；又聲請人、張勳逸明顯對所招
    攬之法律顧問客戶刻意共同隱匿其等並未取得律師資格之實
    情，聲請人甚且於原審審理期間，更為張勳逸撰寫答辯稿，
    具體指示如何進行答辯陳述及詰問證人，足認其等確有共同
    連續詐欺取財及違反律師法之犯意聯絡及行為分擔等情，此
    觀諸原判決理由三(一)、(二)所載至明，是原確定判決既已就認
    定聲請人犯罪之證據詳加斟酌，及說明所憑之理由，就形式
    觀察，即無違誤。
  (二)本件再審聲請意旨(一)、(二)、(六)點，以共同被告張勳逸並未稱
    甲○○為律師，告訴人葉幸慧、劉秀鳳亦未有聲請人曾自稱
    律師等語。惟據證人即共同被告張勳逸曾於本院結證稱：甲
    ○○教我不要否認別人稱我律師、甲○○沒有要我假裝是律
    師，也沒有對外說他是律師等語（參見本院97年度上易字第
    2555號判決第5頁第25-26行、第8頁第11-13行），經法院審
    酌後認「被告張勳逸於原審及於本院審理時接受檢察官、審
    判長盤詰訊問所稱實情亦有出入，蕭培鍊及張勳逸上開證言
    ，無從援為有利於被告甲○○之認定。」（參見原確定判決
    第8頁第15-17行），則該證人所述既為原判決所不採，並敘
    明理由，自無漏未斟酌可言。另原確定判決均有對於被害人
    葉幸慧、劉秀鳳誤以為聲請人及張勳逸有律師資格之經過詳
    加斟酌（參見原確定判決第6頁第24行、第30行、第7頁第
    23-30行），亦難謂有漏未審酌之處，聲請人上開主張，無
    非係對原審取捨證據之職權行使予以指摘，並針對卷內證據
    持與原審法院相異之主觀評價，難認屬於足以影響原判決之
    重要證據漏未審酌，顯與刑事訴訟法第421條之再審要件不
    合。
  (三)另聲請再審意旨(四)點，以葉幸慧非被害人而係告發人，告發
    人不得提起再議，但臺灣高等法院檢察署不察，竟准其再議
    云云，然再審係針對原確定判決認定事實錯誤而設之救濟程
    序，聲請人上開主張顯非針對原確定判決事實有何錯誤加以
    指摘，難認係合法再審事由。
  (四)聲請再審意旨(五)點，以原審審判長恫嚇共同被告張勳逸，並
    將錄音機關掉，質疑第一審審理時有不正常之錄音中斷云云
    。惟觀諸聲請人所提出證物9內容，並無聲請意旨所指「審
    判長恫嚇共同被告」、「將錄音機關掉」之記載，自無所謂
    「發現確實之新證據」或「重要證據漏未審酌」之情。
  (五)末查，聲請人之再審聲請意旨(三)，以原確定判決未依據中華
    民國96年罪犯減刑條例予以減刑，輕重失衡云云。惟本案有
    無減刑條例之適用，核屬原確定判決有無違背法令之問題，
    宜循非常上訴之途徑解決，自非聲請再審所得救濟，聲請人
    予以併列原再審理由，容有誤會，附此敘明。
四、綜上所述，原確定判決認再審聲請人確有刑法第339條第1項
    詐欺罪、律師法第48條第1項之未取得律師資格意圖營利辦
    理訴訟事件罪之依據，於判決理由欄中均已詳為論述，核其
    證據之斟酌取捨，並無違背一般經驗法則與論理法則，再審
    聲請人所述均係就原法院證據之取捨及對證據證明力所為之
    判斷有所爭執，或就客觀上不足以影響判決結果之證據為爭
    執，揆諸前揭說明，自無刑事訴訟法第421條所規定得為再
    審之情事，聲請人所述難認為有再審之理由，其聲請再審，
    為無理由，應予駁回。
五、據上論斷，應依刑事訴訟法第434條第1項，裁定如主文。
中    華    民    國    99    年    1     月    26    日
                    刑事第十八庭審判長法  官  吳鴻章
                                      法  官  曾淑華
                                      法  官  汪梅芬
以上正本證明與原本無異。
不得抗告。
                                      書記官  劉寶鈴
中    華    民    國    99    年    1     月    26    日


司法院資訊處製作；財團法人民間司法改革基金會備份。
